臺灣彰化地方法院民事判決　九十二年度重訴字第一一五號
　　原　　　告　　丙○○
　　　　　　　　　乙○○
　　上二人共同
　　訴訟代理人　　尤榮福律師
　　被　　　告　　漢銘醫院
　　法定代理人　　丁○○
　　訴訟代理人　　歐東洋律師
　　複　代理人　　甲○○
上列當事人間請求債務不履行損害賠償事件，本院於民國九十四
年六月八日言詞辯論終結，判決如左：
    主      文
原告之訴駁回。
訴訟費用由原告負擔。
    事實及理由
一、原告主張：(一)緣兩造於民國（下同）九十年八月三日簽立漢
    銘醫院「復健科」營運承攬合約書，約定於被告醫院內設立
    「復健科」，由原告承攬管理該中心之業務，期間自九十年
    十月一日起至九十六年九月三十日止；依上開合約書第二條
    約定，被告應提供醫療大樓九樓約一百六十四平方公尺之場
    地作為復健科執行業務場所。初期，兩造均依約履行，業務
    拓展順遂，病患人數逐日增加，致場地漸不敷使用；嗣於同
    年十二月間，被告遂在同一樓層再擴充業務場所面積約七十
    二平方公尺，復於九十一年三月間在同一樓層增設小兒復健
    科，增設面積約四十坪，至此位於九樓之復健科面積大致底
    定共約一百一十坪，而上揭面積之擴充既經兩造同意擴充，
    則應視為兩造合意變更契約中有關提供面積之意思，兩造自
    應受契約之拘束。詎被告竟自九十一年九月起，率爾將九樓
    部分業務逕自撤除並移轉至地上一樓及地下一樓，而造成原
    告執行業務場所處於分割之狀態，致原告執行業務場所面積
    不符中央健保局特約醫療院所施行「物理治療」空間不得少
    於六十平方公尺之規定，更使人員調度及業務遂行難以協調
    ，業務明顯受阻；據上被告所為顯已違反首開合約書之約定
    及精神，原告為求雙分和諧，或以口頭或以存證信函要求被
    告依約履行，均未獲置理或善意回覆改善，故原告於九十二
    年一月二十二日正式委請律師發函，促請被告依約履行，惟
    仍未見回覆，致原告又於同年月二十九日再委請律師發函，
    對被告表示解除首開契約；為此，原告爰依民法第五百零七
    條、第二百十六條規定，請求被告賠償自九十二年二月起至
    九十六年九月止共計五十六個月之預期利益，而衡諸兩造間
    自九十年十一月至九十一年九月止之營運帳目，原告平均月
    營收為新台幣（下同）五十二萬零三百二十五元，依此請求
    被告應給付原告年度收入共計六百二十四萬三千九百元，以
    為賠償原告因契約解除所生之損害。(二)被告醫院於九十一年
    九月十八日召開之「漢銘醫院院務會議」紀錄僅係院長片面
    指示，原告雖未表示任何意見，然亦未同意（事實上原告似
    只能片面接受指示，無權置喙）。嗣被告即率爾將九樓部分
    業務逕移轉至地下一樓辦理，惟原告雖多次口頭表示反對之
    意，均未獲置理，原告亦曾於九十二年（原告誤載為九十年
    ）一月間再發函表示反對之意見，惟仍未獲回應，並非全然
    未表示反對之意。(三)被告之逕自移轉營業面積至地下一樓之
    情事，亦不符合中央健保局特約醫療院所施行復健治療之條
    件，按前揭條件所謂「物理治療」之治療空間，不得小於六
    ０平方公尺，且治療空間係指「物理治療」部門之實際面積
    ，並非復健科之總面積，今被告非但將物理治療室移至地下
    一樓，且其實際面積僅四十七點二五平方公尺，根本未符合
    前揭之規定，惟此為不諳復健業務之被告所不解，仍一意孤
    行逕移場所，此有照片數幅（昔日被告遷移醫療場所至地下
    一樓之現場）為憑。然身為復健專業醫療人員之原告斷不可
    能違反健保局規定，而同意被告之作法。(四)原告並未向被告
    保證每月可創造二百萬元之業務量，而原告業務明顯受阻，
    業務量下滑，實導因於被告執意移轉醫療場所，造成原告醫
    療、復健品質下滑，原有復健設備亦無足夠面積可敷置放使
    用之狀況下，就診病患之「治療復健項目」減少，自然影響
    健保局之給付，難謂未受影響，而被告逕以就診人數多寡遽
    下判斷，實非的論；而營業成本無非關於人事費用及資材耗
    損，上開項目均已算入被告會計作業，並已扣除，故原告係
    以淨收入請求。並聲明：被告應給付原告六百二十四萬三千
    九百元及自起訴狀繕本送達翌日起至清償日止按年利率百分
    之五計算之利息。訴訟費用由被告負擔。
二、被告則以：(一)兩造簽定系爭營運承攬合約書後，原告乙○○
    並保證每月可創造二百萬元之業務量；而復健科執行業務場
    所雖大致底定，然因診間係在地下一樓，造成大部分行動不
    便之復健患者奔波於九樓及地下一樓之間，增加復健患者之
    不便，致復健患者頗有怨言，故被告於九十一年九月十八日
    之「漢銘醫院院務會議」討論決定為因應患者復健流程動線
    能更順暢，避免患者來回奔波於九樓及地下一樓診間，復健
    科將部份場所遷移至地下一樓，而此次會議原告乙○○亦有
    出席參加，且未就執行場所遷移乙事提出任何異議；嗣後原
    告亦主動配合遷移作業，更未曾有任何異議，並於九十一年
    九月底完成搬遷，且地下一樓執行業務場所面積約三十坪，
    換算約九十八平方公尺，超過原告所主張之六十平方公尺，
    故無不符規定之情事。倘若原告未同意，何以配合搬遷並繼
    續執業？又何以未即時提出異議，而至九十二年一月二十二
    日始異議？依此足見原告就「復健科」執行場所遷移乙事，
    不僅事前知悉，且業已同意，故被告並無違約，原告事前同
    意遷移，事隔三個多月後，始翻異其詞，否定兩造先前之共
    識，實有違誠信原則，其主張解除契約，應無足採；另被告
    否認原告曾提出任何口頭反對意見。(二)復健科執行業務場所
    遷移後，遷移至地下一樓之面積約三十坪，換算面積約九十
    八平方公尺，超過原告主張之六十平方公尺，並無不符規定
    之情事；又原告僅空言業務因執行業務場所遷移、分割而受
    阻，然未提出任何證據以實其說，已屬無足採；況且，觀之
    原告每月看診人數表，即可得知實際上看診數差距不大。再
    者，縱使看診人數有落差，亦係肇因於復健科主治醫生林炯
    郁請假太多及看診次數減少，根本與復健科場地之搬遷無涉
    。並聲明：求為判如主文所示。
三、兩造不爭執之事實：
  (一)兩造於九十年八月三日簽訂漢銘醫院「復健科」營運承攬合
    約書，訂約後被告依約提供醫療大樓九樓約一六四平方公尺
    之場地作為復健科執行業務場所；嗣於九十年十二月間在同
    一樓層又擴充七十二平方公尺。又於九十一年三月間再於同
    一樓層增設小兒復健科，執行業務場所面積約四十坪。
  (二)九十一年九月十八日被告醫院召開院務會議，決議將復健科
    部分移至地下一樓進行，當次會議原告乙○○亦出席，會後
    原告亦配合搬遷業務，於九十一年九月底完成。
四、得心證之理由：
    本件應審究者係被告自九十一年九月十八日後是否有未依兩
    造所訂「復健科」營運承攬合約提供場地供原告執行復健業
    務，而未盡民法第五百零七條第一項所定定作人協力義務？
    1.查，被告醫院於九十一年九月十八日召開院務會議，關於
      復健科部分開會決議內容略以：依前次會議副院長之指示
      為因應患者復健流程動線能更流暢，避免患者來回奔波於
      九樓及地下一樓診間來回，復健科將部分移至地下一樓進
      行，兒童復健治療仍維持在九樓進行，但地下一樓復健科
      場地尚未完成施工，以致無法搬遷。副院長指示：請工程
      組速完成復健科改裝部分以利復健科搬遷等語，有被告提
      出並為原告不爭之會議內容一件附卷可憑，其中原告乙○
      ○固曾列席，惟決議文未見原告乙○○明示同意或簽署何
      項同意文件，被告僅以原告乙○○曾出席此會議，即謂原
      告同意上揭決議內容云云，固嫌無據；惟原告對於該決議
      內容未見異議，且即於九十一年九月間配合被告之決議內
      容，為場所搬遷並執業至九十二年一月間止，應認原告已
      同意此項合約內容有關執業場地位置、面積之變更，況原
      告丙○○於本院九十二年九月三日準備程序時亦陳明其從
      事復健已十幾年，非常清楚復健部門需相當場地等語明確
      ，則其於事隔三月餘再藉詞被告未依約提供場地而解除合
      約，並請求原告賠償契約解除後至原契約有效期間共五十
      六個月之預期利益計六百二十四萬三千九百元，自無理由
      。原告雖主張其曾對前揭決議內容口頭表示反對，然據被
      告否認在卷，原告復未舉證以實其說，自難信其曾對業務
      場所搬遷一事即為反對之表示。至於證人施惠玲雖到庭證
      稱：伊前於九十年十一月起受僱於原告乙○○，任職復健
      科主任一職，原在九樓工作，後獲乙○○指示改至一樓工
      作，當時乙○○表示不想變動執業場所，丙○○醫師亦表
      示不同意，但漢銘醫院副院長堅持要配合醫院，所以二位
      原告也就配合等語，亦不足以資為有利於原告之認定。又
      兩造均屬契約之當事人，法律上之地位平等，若原告對被
      告前揭院務會議決議內容難以接受，本當即依契約、法律
      採行救濟途徑，其捨此不為而謂被告作風強悍，原告無奈
      配合等語，自不足採。
   2. 原告又主張被告將物理治療室移至地下一樓，實際面積僅
      四十七．二五平方公尺，不符合「中央健保局特約醫療院
      所施行復健治療之條件」有關治療空間不得小於六０平方
      公尺之規定等語，亦據被告否認在卷，並以：復科執行業
      務場所遷移後，遷移至地下一樓之面積約三十坪，換算面
      積約九十八平方公尺等語置辯，查：本院前依被告聲請囑
      託彰化縣彰化地政事務所會同兩造至被告醫院勘測其提供
      予原告執行復健業務之場地，其中九樓部分提供面積計一
      三九．０七平方公尺（含水療室及兒童治療室）、一樓部
      分五八．七八平方公尺及地下一樓部分面積一０一．０四
      平方公尺等情，並經製有勘驗筆錄及彰化地政事務所九十
      三年七月廿二日彰地二字第０九三０００九七八九號函暨
      複丈成果圖附卷可憑，其中除一樓部分與法定最低限制面
      積六０平方公尺僅有一．二二平方公尺之微幅差距，可認
      未違反前揭條件規定外，餘九樓及地下一樓均逾六０平方
      公尺，茲被告提供場地面積既可認均符合上揭規定，則原
      告主張因場地遷移後治療空間不符中央健保局之規定乙節
      ，亦難認與事實相符。
    3.綜上，被告並無未依約提供場地供原告執行復健業務之情
      事，原告以其未盡定作人之協力義務，經催告後仍不為其
      行為，依民法第五百零七條第二項解除契約，並請求損害
      賠償，自無理由，應予駁回。
五、本件事證已臻明確，兩造其餘攻擊防禦方法核與判決結果並
    無影響，毋庸逐一論述，併此敘明。
六、負擔訴訟費用之依據：民事訴訟法第七十八條。
中      華      民      國      九十四  年  六  月十七日
                         民事第一庭  法  官  簡燕子
右為正本係照原本作成。
如對本判決上訴，應於判決送達後二十日內向本院提出上訴狀。
中      華      民      國      九十四  年  六  月十七日
                                     書記官  張清秀
